臺灣高等法院高雄分院刑事裁定
111年度抗字第172號
抗  告  人  
即  被  告  黃文賢


上列抗告人因聲請宣告沒收案件，不服臺灣高雄地方法院中華民
國111年5月20日裁定(111年度單聲沒字第20號)，提起抗告，本
院裁定如下：
    主  文
原裁定撤銷。
扣案之IPHONE廠牌行動電話壹支（不含其內電磁紀錄）沒收。
其他聲請駁回。
    理  由
一、原裁定意旨略以：抗告人即被告黃文賢（下稱抗告人）因妨
    害公務案件，經檢察官緩起訴處分確定，而扣案之IPHONE廠
    牌行動電話1支（下稱扣案手機）係抗告人所有供犯罪所用
    之物，並經檢察官單獨聲請宣告沒收，爰依刑事訴訟法第25
    9條之1及刑法第38條第2項前段之規定，宣告沒收扣案手機
    等語。
二、抗告意旨略以：扣案手機並非違禁物，且已經抗告人使用長
    達5、6年之久，其內留存之內容均係抗告人、家人、女友及
    友人之照片、影片或對話紀錄等重要回憶，並未涉及其他不
    法情事，應無宣告沒收之必要；縱認應宣告沒收，亦應允許
    抗告人備份扣案手機之內容，並回復為原廠設置，以維護抗
    告人之個人資料及隱私，並避免外流風險，爰依法提起抗告
    ，請求撤銷原裁定，更為適法之裁定等語。
三、按供犯罪所用之物，屬於犯罪行為人者，得沒收之；檢察官
    依刑事訴訟法第253條之1為緩起訴之處分者，對刑法第38條
    第2項之物，得單獨聲請法院宣告沒收，刑法第38條第2項前
    段及刑事訴訟法第259條之1分別定有明文。
四、經查：
　㈠抗告人前因妨害公務案件，經臺灣高雄地方檢察署檢察官以1
    09年度偵字第23779號為緩起訴處分確定，且期滿未經撤銷
    等情，有上開緩起訴處分書、執行緩起訴處分命令通知書及
    報告書附卷可憑。而扣案手機係抗告人所有供本案犯罪所用
    之物，業據抗告人於警詢時供承在卷，核與證人陳翊庭及黃
    慧青於警詢時證述之情節相符，並有涉嫌觸犯妨害考試罪告
    發單、國家考試違規扣考紀錄表、高雄市政府警察局扣押筆
    錄、扣押物品目錄表及手機蒐證照片在卷可稽（警卷第15至
    16頁、第23頁、第26至28頁）。從而，檢察官聲請單獨宣告
    沒收扣案手機（其內電磁紀錄除外），於法有據。
　㈡惟現代科技日漸進步，行動電話之功能亦趨多樣，加深民眾
    在日常生活上對行動電話之依賴程度。而持有人使用行動電
    話留存或建立各式照片、影片、對話或文書等資料，性質上
    係以電磁紀錄之形式儲存於行動電話之記憶體（ROM）內，
    此類電磁紀錄往往攸關持有人之個人隱私、資料，甚至人類
    精神創作活動之成果，而能產生財產上之價值，例如以行動
    電話撰寫故事小說、拍攝風景照片，而為法律所保護之智慧
    財產權等，且並非不得以複製備份後重置記憶體之方式，自
    行動電話中分離取回，故如缺乏法律依據，即不得於宣告沒
    收行動電話時，併予沒收其內之電磁紀錄。本案抗告人係於
    參加警察人員升官等考試之作文試答時，以扣案手機連結網
    路，查詢相關文章作為援引參考，堪認其供犯罪所用之物乃
    扣案手機本體及瀏覽程式，而與儲存其內之其他電磁紀錄無
    關，則抗告人主張扣案手機記憶體內留存之照片、影片或對
    話紀錄等內容，與本案犯罪無關，亦未涉及其他不法情事，
    而無宣告沒收之必要，應許其以備份方式取回後重置扣案手
    機，而不應併予宣告沒收等語，即非無據。是以，檢察官聲
    請就扣案手機內之電磁紀錄併予沒收部分，難謂妥適，原裁
    定據以准許，亦非妥當。抗告人此部分之抗告為有理由，自
    應由本院將原裁定撤銷，駁回檢察官此部分之聲請。
據上論結，應依刑事訴訟法第220條、第413條，裁定如主文。
中　　華　　民　　國　　111 　年　　7 　　月　　8 　　日
                  刑事第二庭  審判長法  官  孫啓強
                                    法  官  范惠瑩
                                    法  官  鄭詠仁
以上正本證明與原本無異。
不得再抗告。
中　　華　　民　　國　　111 　年　　7 　　月　　8 　　日
                                    書記官  楊明靜